ACORDAO-COMPLETO-2388936

ACÓRDÃO 283/2020 ATA 4/2020 - PLENÁRIO

VISTOS, relatados e discutidos estes autos de monitoramento ora em fase de Pedido de Reexame interpostos pelo Sr. Roberto Leher, ex-Reitor da Universidade Federal do Rio de Janeiro, em face do Acórdão 1314/2017-TCU-Plenário;
	ACORDAM os Ministros do Tribunal de Contas da União, reunidos em Sessão de Plenário, diante das razões expostas pelo Relator e com fundamento nos arts. 48, 32 e 33 da Lei 8.443, de 16/7/1992, em:
	9.1. conhecer do recurso interposto para, no mérito, negar-lhe provimento;
	9.2. dar ciência deste Acórdão ao recorrente.

Pedido de reexame interposto contra acórdão que aplicou multa ao recorrente em razão do não cumprimento de determinação exarada no âmbito de auditoria em que se apurou a legalidade da acumulação de cargos públicos ocupados por servidores públicos federais vinculados à Universidade Federal do Rio de Janeiro e o atendimento ao regime de dedicação exclusiva.

Universidade Federal do Rio de Janeiro.

3. Interessados/Responsáveis/Recorrentes:
3.1. Responsáveis: Roberto Leher (XXX.562.817-XX); Universidade Federal do Rio de Janeiro (33.663.683/0001-16).
3.2. Recorrente: Roberto Leher (XXX.562.817-XX).

13.1. Ministros presentes: José Mucio Monteiro (Presidente), Walton Alencar Rodrigues, Aroldo Cedraz (Relator), Raimundo Carreiro, Ana Arraes, Bruno Dantas e Vital do Rêgo.
13.2. Ministros-Substitutos convocados: Marcos Bemquerer Costa e Weder de Oliveira.

ACORDAO-COMPLETO-2402924

Acórdão 666/2020 - Plenário

ACORDAO-COMPLETO-2449712

Acórdão de Relação 109/2021 - Plenário

Acórdão de Relação

AROLDO CEDRAZ

Ministro Vital do Rêgo.

Transcrevo, a seguir, instrução elaborada pela Secretaria de Recursos (Serur) incluída na peça 59, que contou com a anuência do representante da unidade técnica (peça 60) .
"INTRODUÇÃO
Versa a espécie sobre Pedido de Reexame interposto por Roberto Leher (peça 32) , Reitor da UFRJ, em face do Acórdão 1314/2017-TCU-Plenário (peça 19) , de relatoria do Ministro Vital do Rêgo, com o seguinte teor:
ACORDAM os Ministros do Tribunal de Contas da União, reunidos em Sessão do Plenário, ante as razões expostas pelo Relator, em:
9.1. considerar não cumprida a determinação constante do item 9.3 do Acórdão 722/2016-TCU-Plenário, de 30/3/2016;
9.2. aplicar ao Sr. Roberto Leher, Magnífico Reitor da Universidade Federal do Rio de Janeiro (UFRJ) , a multa prevista no art. 58, inciso IV, da Lei 8.443/1992 c/c o art. 268, inciso VII, do Regimento Interno do TCU, no valor de R$ 10.000,00 (dez mil reais) , por deixar de dar cumprimento à determinação deste Tribunal, exarada no item 9.3 do Acórdão 722/2016-TCU-Plenário, de 30/3/2016, fixando-lhe o prazo de quinze dias a contar da notificação, para comprovar, perante o Tribunal (art. 214, inciso III, alínea "a", do Regimento Interno/TCU) , o recolhimento da dívida aos cofres do Tesouro Nacional, atualizada monetariamente desde a data deste acórdão até a do efetivo recolhimento, se for paga após o vencimento, na forma da legislação em vigor;
9.3. autorizar, desde logo, nos termos do art. 28, inciso II, da Lei 8.443/1992, a cobrança judicial da dívida, caso não atendida a notificação;
9.4. fixar novo e improrrogável prazo de quinze dias para que a Universidade Federal do Rio de Janeiro comprove o cumprimento da determinação constante do item 9.3 do Acórdão 722/2016-TCU-Plenário;
9.5. determinar à Universidade Federal do Rio de Janeiro que, no âmbito do respectivo Processo Disciplinar Administrativo a ser instaurado em cumprimento ao item 9.4 acima, apure e adote as medidas pertinentes em relação a possível infração do art. 117, inciso X, da Lei 8.112/1990, pela servidora Lucila Marieta Perrotta de Souza (Siape 6377461) ;
9.6. autorizar, desde logo, caso solicitado e o processo não tenha sido remetido para cobrança judicial, o pagamento das dívidas em até 36 (trinta e seis) parcelas mensais e consecutivas, nos termos do art. 26 da Lei 8.443/1992, c/c o art. 217 do Regimento Interno/TCU, fixando-se o vencimento da primeira parcela em 15 (quinze) dias, a contar do recebimento da notificação, e o das demais a cada 30 (trinta) dias, devendo incidir sobre cada valor mensal os correspondentes acréscimos legais, na forma prevista na legislação em vigor, sem prejuízo de alertar o responsável de que a falta de comprovação do recolhimento de qualquer parcela implicará o vencimento antecipado do saldo devedor; e
9.7. encaminhar cópia do presente acórdão, bem como do relatório e do voto que o fundamentam, à Secretaria de Fiscalização de Pessoal (Sefip) , à Universidade Federal do Rio de Janeiro (UFRJ) e à Controladoria-Geral da União no Estado do Rio de Janeiro (CGU/RJ) .
HISTÓRICO
2.	Originalmente, estes autos tratavam de monitoramento das determinações contidas no Acórdão 722/2016-TCU-Plenário, de 30/3/2016, proferido no âmbito do TC Processo 046.027/2012-2, de relatoria do Ministro Vital do Rêgo, que cuidou de monitoramento de deliberações proferidas pelo TCU em razão de auditoria de conformidade realizada na Universidade Federal do Rio de Janeiro (UFRJ) , em que se apurou a legalidade da acumulação de cargos públicos ocupados por servidores públicos federais vinculados à UFRJ e o atendimento ao regime de dedicação exclusiva.
3.	O Acórdão 722/2016-TCU-Plenário (peça 1) assim está vazado:
ACORDAM os Ministros do Tribunal de Contas da União, reunidos em Sessão do Plenário, ante as razões expostas pelo Relator, em:
9.1. considerar cumpridas as determinações objeto dos subitens 9.1.1, 9.1.2 e 9.1.3 do Acórdão 3264/2012-TCU-Plenário;
9.2. acolher as razões de justificativas apresentadas pelos Srs. Carlos Antônio Levi da Conceição e Roberto Antônio Gambine Moreira, respectivamente Reitor e Pró-Reitor de Pessoal da Universidade Federal do Rio de Janeiro;
9.3. determinar à Universidade Federal do Rio de Janeiro, com fundamento no art. 250, inciso II, do Regimento Interno do TCU, que, no prazo de 15 (quinze) dias, autue Processo Disciplinar Administrativo, conforme preceituado no art. 143, c/c os arts. 148 e 152, todos da Lei 8.112/1990, com objetivo de apurar eventual responsabilidade civil-administrativa dos servidores Fernando Antonio Mansur Barbosa (Siape 1124132) , Luis Antonio Verdini de Carvalho (Siape 1189892) , Jerson Lima da Silva (Siape 0361769) e Lucila Marieta Perrotta de Souza (Siape 6377461) , nos termos do art. 124, c/c o art. 46, ambos da Lei 8.112/1990, buscando, se for o caso, o ressarcimento de valores pagos a esses servidores relativamente à Gratificação ou qualquer outro acréscimo aos seus proventos em virtude do Regime de Dedicação Exclusiva, em períodos em que os mesmos possuíam outro vínculo laboral, seja no serviço público ou na iniciativa privada, ressalvadas as exceções dispostas no art. 21 da Lei 12.772/2012, conforme jurisprudência do TCU (Acórdão 625/2014-TCU-Plenário, 2.544/2013-TCUPlenário e 4.796/2014-TCU-1ª Câmara) ; comunicando ao Tribunal, no prazo de 60 (sessenta) dias, os números dos respectivos processos, juntamente com o encaminhamento de cópia da publicação dos atos constituidores das comissões que conduzirão os citados processos;
9.4. dar ciência à Universidade Federal do Rio de Janeiro que a extrapolação do prazo para conclusão dos Processos Administrativos Disciplinares, baseados no art. 133 da Lei 8.112/1990, de trinta dias, prorrogáveis por mais quinze dias, identificada nos processos 23079.025898/2011-38 e 23079.002627/2013-01, afronta o §7º do art. 133 da Lei 8.112/1990;
9.5. dar ciência à Universidade Federal do Rio de Janeiro (UFRJ) do teor deste acórdão, bem como do relatório e voto que o fundamentam;
9.6. determinar à Secex-RJ que monitore o desdobramento dos PADs referidos no subitem 9.3, podendo fazê-lo no âmbito do exame das prestações de contas anuais da entidade, se entender conveniente;
9.7. apensar os presentes autos ao TC Processo 016.233/2011-5, após as comunicações cabíveis, conforme o art. 36 da Resolução-TCU 259/2014, c/c o art. 5º, inc. II, da Portaria-Segecex 27/2009.
4.	Em decorrência do item 9.6 desse decisum, a Secretaria de Controle Externo no Estado do Rio de Janeiro - SECEX-RJ realizou o monitoramento determinado, motivo por que foi proferido o Acórdão 1314/2017-TCU-Plenário (peça 19) , já transcrito no item primeiro desta instrução.
5.	Nos termos do Voto (peça 20) condutor do Acórdão 1314/2017-TCU-Plenário (peça 19) , o Relator a quo entendeu que o Magnifico Reitor da UFRJ não havia cumprido a determinação contida no item 9.3, do Acórdão 722/2016-TCU-Plenário (peça 1) , nos seguintes termos:
Considero assim que restou comprovado o não cumprimento da determinação do item 9.3 do Acórdão 722/2016-TCU-Plenário, cabendo aplicar ao responsável, Sr. Roberto Leher, Magnífico Reitor da Universidade Federal do Rio de Janeiro, a multa prevista no art. 58, inciso IV, da Lei 8.443/1992.
6.	Ao acolher os fundamentos do Relator a quo, o Tribunal Pleno, por meio do Acórdão 1314/2017-TCU-Plenário (peça 19) , aplicou multa no valor de R$ 10.000,00 ao Sr. Roberto Leher.
7.	Não conformado com essa deliberação, o Sr. Roberto Leher interpôs "Recurso de Reconsideração", em face dessa deliberação, conforme argumentos contidos na peça 32.
8.	Ao se manifestar sobre a admissibilidade, a Unidade Técnica manifestou-se pelo não conhecimento da petição recursal, "por restar intempestivo e não apresentar fatos novos, nos termos do artigo 48, parágrafo único, da Lei 8.443/1992, c/c os artigos 285, caput e § 2º, e 286, parágrafo único, do RI/TCU (peça 35) . Essa proposta foi acolhida em todas as fases instrutivas posteriores, que culminou com o Acórdão 2327/2017-TCU-Plenário (peça 39) , que não conheceu do Pedido de Reexame analisado.
9.	Mais uma vez, não conformado com essa deliberação, o Sr. Roberto Leher opôs Embargos de Declaração (peça 44) , dessa vez conhecidos e acolhidos, conforme Acórdão 1426/2019-TCU-Plenário (peça 46) , a fim de: 
	a) tornar insubsistente o Acórdão 2327/2017-TCU-Plenário;
	b) conhecer do Pedido de Reexame interposto por meio da petição constante da peça 32;
	c) suspender os efeitos dos subitens 9.1 a 9.3 do Acórdão 1314/2017-TCU-Plenário;
	d) determinar a exclusão do "Cadastro Integrado de Condenações por Ilícitos Administrativos (Cadicon) do nome do Sr. Roberto Leher motivada pela multa aplicada por intermédio do Acórdão 1314/2017-TCU-Plenário (TC-Processo 026.773/2016-3) , tendo em vista o efeito suspensivo ora atribuído à decisão recorrida".
10.	Passa-se, então, à análise do Pedido de Reexame interposto por Roberto Leher em face do Acórdão 1314/2017-TCU-Plenário (peça 19) , nos aspectos de admissibilidade e de mérito.
ADMISSIBILIDADE
11.	Reitera-se o conhecimento do Pedido de Reexame interposto por Roberto Leher, nos termos do item 9.1.2, do Acórdão 1426/2019-TCU-Plenário (peça 46) .
MÉRITO
12.	O cerne da fundamentação da multa aplicada ao Sr. Roberto Leher, Magnífico Reitor da Universidade Federal do Rio de Janeiro, consiste no descumprimento da determinação formulada por este Tribunal de Contas, conforme item 9.3, do O Acórdão 722/2016-TCU-Plenário (peça 1) .
13. Delimitação
13.1.	Constitui objeto do presente recurso verificar se houve ou não descumprimento de determinação formulada pelo TCU.
ROBERTO LEHER (peça 32) 
14.	Roberto Leher, depois de mencionar o "objeto o julgamento e da decisão recorrida", além da "tempestividade" de sua petição recursal, adentra os "motivos do pedido de reconsideração", que passa a ser analisado.
15. Da tempestividade.
15.1.	Ainda antes de adentrar o mérito do Pedido de Reexame, o Sr. Roberto Leher menciona metodologia adotada para termo inicial da contagem do prazo para apresentação das razões de justificativa, motivo por que colaciona precedente em sede de julgamento em "ERESP nº 117949/SP, de relatoria do Ministro Menezes Direito", com menção ao art. 223 do CPC.
Análise
15.2.	O eminente recorrente parece confundir as normas processuais aplicáveis no âmbito do Poder Judiciário com as normas regentes dos processos sob a competência do TCU. Ainda que de aplicação subsidiária aos processos neste Tribunal, o CPC, no caso concreto, não se aplica, uma vez que o TCU possui norma processual própria que deve ser aplicada aos processos sob sua competência.
15.3.	Nesse sentido, assim está disciplinado o art. 183 do Regimento Interno do TCU, que trata da contagem de prazo, nos seguintes termos:
Art. 183. Os prazos referidos neste Regimento contam-se dia a dia, a partir da data: 
I - do recebimento pela parte: 
a) da citação ou da comunicação de audiência; 
b) da comunicação de rejeição das alegações da defesa; 
c) da comunicação de diligência; 
d) da notificação; 
II - constante de documento que comprove a ciência da parte;
III - da publicação nos órgãos oficiais, quando a parte não for localizada; 
IV - nos demais casos, salvo disposição legal expressa em contrário, da publicação do acórdão no Diário Oficial da União.
154.	Mesmo com essa análise que acena no sentido de improcedência da alegação preliminar do recorrente, todas as questões preliminares de tempestividade ou de conhecimento do recurso em análise encontram-se superadas, em razão do conhecimento do Pedido de Reexame determinado por meio do Acórdão 1426/2019-TCU-Plenário (peça 46) .
16. Fundamentação da aplicação da multa
16.1.	O recorrente descreve o art. 58, IV, da Lei 8.443/1992, com o objetivo de destacar que a "penalidade é destinada aos responsáveis pelo não atendimento à diligência do Tribunal".
16.2.	Continua o recorrente, acentuando que a responsabilidade do agente público é subjetiva, "pressupondo uma atuação com dolo ou culpa, nos termos do art. 37, § 6º, da CRFB/88; artigos 186 e 927 do Código Civil Brasileiro e art. 120 da Lei 8.112/90":
Como se sabe, nos termos da farta jurisprudência e doutrina, no ordenamento jurídico pátrio a responsabilidade objetiva é excepcional e depende de expressa previsão legal. O dispositivo legal supratranscrito não institui nenhuma responsabilidade objetiva, de modo que, para aplicação de tal penalidade, necessário se faz demonstrar não só a conduta ensejadora da multa (o não atendimento a decisão do tribunal) mas também a culpabilidade do agente.
16.3.	A fim de defender sua tese, o recorrente colaciona ementa proferida no "Acórdão 2246/2005-TCU-Plenário. Processo Processo 003.472/2001-3. Relator Ministro Lincoln Magalhães da Rocha", em que houve provimento a pedido de reexame "para afastar a multa aplicada, uma vez não comprovadas a má-fé do responsável e a ocorrência de dano ao erário, comprovando-se, ao contrário, que a prática dos atos tidos por irregulares competia a outros servidores". Também traz precedente do Tribunal Federal da 2ª Região, em sede de Mandado de Segurança em matéria tributária (TRF-2 - Apelação em Mandado de Segurança AMS 62151 RJ 2004.51.01.022687-7 (TRF-2, DJ 25/10/2006) .
16.4.	Continua o recorrente:
De fato, é incabível em nosso ordenamento jurídico, que traz como preceito basilar a presunção da inocência, da qual é consectário a teoria subjetiva da culpa, uma presunção de culpabilidade, tal como fez o acórdão recorrido. Há que se verificar a efetiva competência para a diligência requisitada. Como se sabe, em matéria administrativa, a Reitoria da UFRJ constitui o órgão administrativo superior da entidade. O Reitor, pois, é a autoridade de maior nível hierárquico dentro da estrutura da instituição de ensino.
16.5.	O Recorrente menciona o instituto da delegação de competência, "dentro do princípio jurídico da desconcentração", com amparo nos arts. 6º, 10 e 11, do Decreto-Lei nº 200/1967, com o objetivo de afastar apenação imposta por este Tribunal. Também mencionou que a atribuição determinada pelo Acórdão recorrido seria de atribuição delegada à Pró-Reitoria de Pessoal.
16.6.	Ao asseverar a inexistência de desídia do recorrente, foram informadas as medidas adotadas em processo administrativo disciplinar para apurar suposta acumulação ilícita de cargos públicos dos seguintes servidores, acompanhado das sínteses dos desfechos:
	a) Lucila Marieta Perrotta de Souza;
	b) Antonio Mansur Barbosa;
	c) Jerson Lima da Silva;
	d) Luiz Antonio Verdini de Carvalho;
Análise
16.7	A responsabilidade há de ser, em quase toda a Administração Pública, apurada de forma subjetiva, onde os elementos volitivos na conduta do agente devem ser aferidos, a fim de se determinar sua culpabilidade e eventual apenação. Não se trata, pois, de responsabilização objetiva realizada no caso concreto.
16.8.	Equivoca-se o recorrente ao mencionar o disposto no art. 58, IV, da Lei 8.443/1992 como fundamento para aplicação de multa em casa de não atendimento às diligências formuladas pelo Tribunal. A parte final desse dispositivo possibilita o Tribunal apenar aos responsáveis em caso de "não atendimento (...) a decisão do Tribunal".
16.9	Ora, o disposto no item 9.2 do Acórdão 1314/2017-TCU-Plenário é expresso ao aplicar a multa ao ora recorrente em razão de "deixar de dar cumprimento à determinação deste Tribunal, exarada no item 9.3 do Acórdão 722/2016-TCU-Plenário, de 30/3/2016". Como se verifica, o móvel da apenação do Sr. Roberto Leher consiste em não dar cumprimento à determinação proferida pelo Tribunal, diversamente do que defendido por ele.
16.10.	Determinação proferida por órgão competente há de ser cumprida, sob pena de se perverter a ordem jurídico-administrativa emanada legitimamente por órgão ou autoridade competente. Em face de ordem absurda, o que não é o caso, de ordem de difícil solução ou de ordem que não concorde o destinatário, há os remédios processuais adequados, com vista a desconstituí-la. Não dar cumprimento demonstra descaso, motivo por que há previsão legal para se apenar responsável que não cumpra determinação legal.
16.11.	Registre-se que o Acórdão 722/2016-TCU-Plenário formulou determinação ao Reitor Roberto Leher em 30/3/2016. O Acórdão 1314/2017-TCU-Plenário data de 21/6/2017 e aplicou multa ao ora recorrente em razão de descumprimento de determinação formulada pelo Tribunal. Somente em 24/7/2017, ou seja, depois da sanção objeto deste recurso, por meio da Portaria nº 6353, de 24/7/2017, houve a determinação de abertura de processo administrativo para "apurar eventual responsabilidade civil-administrativa dos servidores elencados no acórdão em referência, em razão de possível violação do Regime de Dedicação Exclusiva" (peça 32, p. 20-21) . Essa cronologia demonstra a inércia do Reitor Roberto Leher diante de determinação formulada pelo TCU, que ensejou sua apenação. A adoção das medidas determinada por este Tribunal em data posterior à aplicação de multa não elide ou justifica esta. Ao contrário, acena no sentido de que se não houvesse a apenação restaria não cumprida a determinação formulada por esta Corte de Contas.
16.12.	Resta flagrante descumprimento por parte do Magnífico Reitor Roberto Leher de determinação proferida por este Tribunal de Contas, conforme se depreende da Portaria 6353/2017 (peça 32, p. 20-21) .
16.13.	Também não há confundir delegação de competência com delegação de responsabilidade. A primeira está consentânea ao ordenamento jurídico; a segunda há de ser apurada de acordo com o caso concreto. Ao se delegar competência, não se delega a responsabilidade do agente delegante, que deve estar atento às práticas do agente que efetivamente executar o serviço delegado. De outra sorte, ad argumentandum tantum, estar-se-ia diante da delegação de determinada competência e da impossibilidade de se responsabilizar o agente que der causa a dano ao erário ou a descumprimento de determinação formulada pelo TCU, sob o argumento de que houve delegação de competência por parte do delegante e de que inexiste responsabilidade pela execução do objeto delegado.
16.14.	A determinação proferida por meio do item 9.3 do Acórdão 722/2016-TCU-Plenário foi dirigida à Universidade Federal do Rio de Janeiro. Ainda que haja delegação de competência para apuração de processo administrativo disciplinar para a Pró-Reitoria de Pessoal, como alegado pelo recorrente, é sua responsabilidade adotar as medidas necessárias ao efetivo cumprimento da determinação formulada pelo TCU, bem como prestar as informações à Corte de Contas da solução dada, sob pena de sua responsabilização, como é o caso concreto.
16.15.	Ademais, a notificação referente ao dever de cumprimento da determinação proferida pelo TCU foi dirigida ao titular da UFRJ, Magnífico Reitor Roberto Leher (peça 4) , ou seja, a ele competia efetivar o cumprimento da determinação proferida por meio do Acórdão 722/2016-TCU-Plenário.
16.16.	Todos os precedentes relacionados pelo Recorrente em sua petição de peça 32 não o socorrem. Não há confundir a competência jurisdicional com a competência do Tribunal de Contas da União, no exercício do plexo das atribuições conferidas por meio da Constituição Federal.
16.17.	No exercício das atividades de controle por parte do TCU, há de se verificar o fato, sua subsunção à norma e sua consequência. O fato foi a determinação o TCU com o seu não atendimento por parte do Reitor Roberto Leher; a norma está prevista no art. 250, II, do RI/TCU, que confere competência ao TCU para formular determinações; a consequência está no art. 58, IV, da Lei 8.443/1992, que possibilita o TCU aplicar sanção em caso de não cumprimento à determinação formulada pelo TCU.
16.18.	Como se verifica, foi observado todo o itinerário para a aplicação da sanção ora recorrida. Sem prejuízo do Sistema de Jurisdição Única adotado pelo Brasil, no âmbito da competência constitucional do TCU, os precedentes colacionados pelo recorrente não o socorrem.
17. Da dosimetria
17.1.	O recorrente, mais uma vez, menciona a "necessidade de subjetivação desta análise", motivo por que entende não haver "sido atribuída nenhuma situação agravante pessoal em tal conduta, o valor imposto de R$ 10.000,00 fere o princípio da proporcionalidade, extraído da Constituição da República".
Análise
17.2.	A fixação do quantum da multa aplicada encontra-se na margem discricionária do Tribunal, entendida esta como aquela praticada dentro do limite máximo do valor de aplicação da multa com fundamento no art. 58, IV, da Lei 8443/1992, ou seja, ao considerar, dentre outros, os fatos apurados, a gravidade, a norma violada, o Tribunal tem competência para fixar o valor da multa dentro dos limites legais.
17.3.	O valor de R$ 10.000,00 (dez mil reais) a título de multa, de per si, não demonstra desproporcionalidade em sua fixação, motivo por que não se aceitaria esse argumento como fundamento para elidir as irregularidades que recaem sobre os autos.
17.4.	Ao tempo da prolação do Acórdão recorrido (30/3/2016) , o valor da multa com fundamento no art. 58, IV, da Lei 8.443/1992, poderia alcançar o valor de R$ 54.820,84 (fonte:https://portal.tcu.gov.br/lumis/portal/file/fileDownload.jsp?fileId=8A8182A253B5E9870153C8827DB75F1D&inline=1&origem=imprensa#page=1) .
17.5.	O valor de R$ 10.000,00 equivale a 18,24% do valor máximo da multa que poderia ser aplicada ao tempo da prolação do Acórdão recorrido. Dessa forma, o valor encontra-se na margem possível da sanção cabível em caso de descumprimento a determinação do TCU, motivo por que não se apresenta desproporcional ou desarrazoada.
17.6.	Dessa forma, todos os argumentos apresentados por Roberto Leher não foram suficientes para afastar os fundamentos que ensejaram a multa que lhe foi aplicada, motivo por que deve ser negado provimento ao Pedido de Reexame interposto por esse recorrente, mantendo-se inalterados os termos do Acórdão 1314/2017-TCU-Plenário.
CONCLUSÃO
18.	Dessa forma, remanescem injustificados os atos ensejadores da multa aplicada pelo TCU ao Sr. Roberto Leher, motivo por que se deve manter inalterado o Acórdão recorrido.
PROPOSTA DE ENCAMINHAMENTO
19.	Ante o exposto, submetem-se os autos à consideração superior, propondo-se, com fundamento nos arts. 48, 32 e 33 da Lei 8.443/1992:
a) conhecer do recurso interposto por Roberto Leher contra o Acórdão 1314/2017-TCU-Plenário, para, no mérito, negar a ele provimento;
b) comunicar ao recorrente e demais interessados a deliberação que vier a ser proferida por esta Corte de Contas, acompanhada do relatório e voto que a subsidiarem."
É o Relatório.

Procuradora Federal PF/UFRJ Luysien Coelho Marques Silveira.

Não atuou.

MONITORAMENTO DE DETERMINAÇÕES. UNIVERSIDADE FEDERAL DO RIO DE JANEIRO. PAGAMENTOS IRREGULARES A SERVIDORES. AUTUAÇÃO DE PROCESSO ADMINISTRATIVO DISCIPLINAR PARA APURAÇÃO DE EVENTUAL RESPONSABILIDADE CIVIL-ADMINISTRATIVA. NÃO CUMPRIMENTO DO ACÓRDÃO. MULTA. INTERPOSIÇÃO DE PEDIDO DE REEXAME. NÃO CONHECIMENTO. OPOSIÇÃO DE EMBARGOS DE DECLARAÇÃO. ACOLHIMENTO. CONHECIMENTO DO PEDIDO DE REEXAME. ARGUMENTOS INCAPAZES DE ALTERAR A DELIBERAÇÃO RECORRIDA. NÃO PROVIMENTO. CIÊNCIA.

MONITORAMENTO (MON)

Secretaria de Recursos (Serur); Secretaria de Controle Externo da Educação (SecexEduc).

Trata-se de Pedido de Reexame interposto (peça 32) pelo Sr. Roberto Leher, Reitor da Universidade Federal do Rio de Janeiro (UFRJ) , contra o Acórdão 1314/2017-TCU-Plenário, de 21/6/2017, que considerou não cumprida a determinação constante do item 9.3 do Acórdão 722/2016-TCU-Plenário, de 30/3/2016, e aplicou-lhe a multa prevista no art. 58, inciso IV, da Lei 8.443/1992, c/c o art. 268, inciso VII, do Regimento Interno do TCU, no valor de R$ 10.000,00 (dez mil reais) .
2.	O presente processo, de relatoria original do Ministro Vital do Rêgo, foi autuado com o objetivo de monitorar determinações decorrentes de Auditoria de Conformidade (TC Processo 046.027/2012-2) realizada naquela universidade para apurar a legalidade da acumulação de cargos públicos ocupados por servidores públicos federais vinculados à universidade e o atendimento ao regime de dedicação exclusiva.
3.	Em síntese, o recorrente discorreu sobre a tempestividade do seu pleito recursal e sobre a abertura dos processos administrativos disciplinares para apurar a acumulação de cargos públicos por servidores da UFRJ.
4.	Quanto à tempestividade, reitero a admissibilidade do presente Pedido de Reexame realizado nos termos do item 9.1.2 do Acórdão 1426/2019-TCU-Plenário, tornando desnecessário promover novas análises.
5.	Com relação aos argumentos trazidos aos autos pelo recorrente, alinho-me às análises empreendidas pela Secretaria de Recursos (Serur) , tomando-as como minhas razões de decidir, sem prejuízo de tecer as seguintes considerações.
6.	O arrazoado de defesa ora em análise repetiu argumentos que foram devidamente enfrentados e rejeitados pelo Relator a quo naquela fase processual, conforme se depreende do Relatório e do Voto que fundamentam do Acórdão 1314/2017-TCU-Plenário. Restou devidamente caracterizado que, de fato, houve descumprimento, por parte do Magnífico Reitor, das determinações endereçadas por meio do Acórdão 722/2016-TCU-Plenário à Universidade Federal do Rio de Janeiro (UFRJ) . Não há, portanto, razões para promover novas análises sobre o assunto.
7.	A novidade trazida aos autos no presente recurso foi a juntada, em complemento aos argumentos já mencionados, de cópia dos Processos Administrativos Disciplinares (PAD) abertos em 24/7/2017 que devem ter dado, enfim, início à apuração de eventual responsabilidade civil-administrativa dos servidores mencionados.
8.	Ora, os PADs foram autuados em data posterior ao Acórdão recorrido, demonstrando que o responsável somente envidou esforços nesse sentido após ter sido efetivamente multado.
9.	Apesar de relevante na apuração das irregularidades, a abertura dos PADs em momento posterior ao monitoramento do decisum não tem o condão de alterar a decisão recorrida porque o não cumprimento de determinação expedida pelo TCU, dentro do prazo estipulado, implica a imputação de multa aos responsáveis, com fulcro no art. 58, inciso IV, da Lei 8.443/1992.
10.	No que tange à dosimetria da sanção, a análise feita pela unidade instrutiva concluiu que a multa aplicada possui bases legais e se encontra dentro dos limites permitidos, motivo pelo qual, em alinhamento com as considerações feitas pela Serur, considero que o pleito do recorrente não merece prosperar.
Diante do exposto, VOTO por que este Colegiado acolha a proposta de deliberação que ora submeto à apreciação.
TCU, Sala das Sessões Ministro Luciano Brandão Alves de Souza, em 12 de fevereiro de 2020.
AROLDO CEDRAZ 
Relator